臺灣高雄地方法院刑事判決　　　　　　　100年度訴字第501號
公　訴　人　臺灣高雄地方法院檢察署檢察官
被　　　告　林崑山
選任辯護人　吳建勛律師
　　　　　　梁宗憲律師
　　　　　　陶德斌律師
被　　　告　陳永武
選任辯護人　莊美貴律師
上列被告等因偽造文書等案件，經檢察官提起公訴（99年度偵字
第6990號、第13318 號），本院判決如下：
    主  文
林崑山共同連續犯行使偽造準私文書《犯罪事實一、(一)部分》，
處有期徒刑貳年，減為有期徒刑壹年，扣案之偽造車牌陸面（編
號5665-LW 、7363-RR 、6998-FB 各貳面）均沒收；又犯故買贓
物罪，處有期徒刑拾月，減為有期徒刑伍月《犯罪事實一、(二)部
分》；又犯故買贓物罪，處有期徒刑拾月，減為有期徒刑伍月《
犯罪事實一、(三)前段部分》；又共同犯變造準私文書罪，處有期
徒刑陸月，減為有期徒刑月《犯罪事實一、(三)後段部分》；應
執行有期徒刑壹年拾月，扣案之偽造車牌陸面（5665-LW 、7363
-RR 、6998-FB 各貳面）均沒收。
陳永武犯收受贓物罪，處有期徒刑伍月，如易科罰金，以新臺幣
壹仟元折算壹日。
    事  實
一、林崑山係設於臺南縣佳里鎮○○路212 號坤山汽車事務所負
    責人，從事汽車貸款、保險及中古汽車買賣，因見「借屍還
    魂」之贓車市場有利可圖：
  (一)基於故買贓物之概括犯意、並與郭明祥（已於民國97年4 月
    15日死亡，業經檢察官不起訴處分）共同基於行使偽造特種
    文書及行使偽造、變造準私文書之概括犯意聯絡，連續於：
    (1)明知郭明祥所販售之車牌號碼7515-GN 自小客車，係來路
      不明之贓車（係余再豐於93年4 月1 日18時許，在臺南縣
      西港鄉○○路26 1號前失竊，約值48萬元），仍於不詳時
      間、地點，以不詳代價，向郭明祥購入後，並推由郭明祥
      偽造登記於李叔蓁（原名李淑貞，林崑山之妻，另經檢察
      官不起訴處分）名下之5665-LW 車牌，並懸掛於贓車上，
      復將該車車身之部分號碼磨平後刻上5665-LW 之車身號碼
      RKTRD48505F002470 ，嗣交予不知情之李樹訓（另經檢察
      官不起訴處分）駕駛懸掛偽造車牌及偽造車身號碼之贓車
      ，在不特定路段而持以行使，足生損害於李叔蓁及公路監
      理機關管理汽車牌照之正確性；
    (2)明知郭明祥所販售之車牌號碼ZQ-8785 自小客車，係來路
      不明之贓車（係蘇明燕於93年11月6 日19時許，在屏東縣
      佳冬鄉○○路11之12號前失竊），竟仍於不詳時間、地點
      ，以不詳代價，向郭明祥購入後，並推由郭明祥偽造登記
      於歐力士小客車租賃有限公司（下稱歐力士公司）名下之
      7363-RR 車牌，並懸掛於贓車上，復將該車車身之部分號
      碼磨平後刻上登記於李淑禎（林崑山之義妹，另經檢察官
      不起訴處分）名下之6662-XM 自小客車之車身號碼JTJHA3
      1Ｚ000000000 （原車身號碼：JTJHA31Ｚ000000000 ），嗣
      由林崑山駕駛懸掛偽造車牌及偽造車身號碼之贓車，在不
      特定路段而持以行使，足生損害於歐力士公司及公路監理
      機關管理汽車牌照之正確性；
    (3)明知郭明祥所販售之車牌號碼5613-LE 自小客車，係來路
      不明之贓車（係輔祥實業有限公司於95年3 月17日8 時許
      ，在臺南縣善化鎮北仔店110 號前失竊，約值51萬元），
      竟仍於不詳時間、地點，以不詳代價，自郭明祥購入後，
      並推由郭明祥偽造登記於李淑禎名下之6998-FB 車牌，並
      懸掛於贓車上，復將該車車身號碼之全部加以磨平後刻上
      6998-FB 之車身號碼KMHPM81CPZU07885，嗣由林崑山駕駛
      懸掛偽造車牌及偽造車身號碼之贓車，在不特定路段而持
      以行使，足生損害於李淑禎及公路監理機關管理汽車牌照
      之正確性；
    (4)明知郭明祥所販售之車牌號碼7309-FA 自小客車，係屬來
      路不明之贓車（係朱宜華於92年9 月19日18時許，在高雄
      市○○區○○街、必忠街口失竊，約值32萬元），竟仍於
      不詳時間、地點，以不詳代價，自郭明祥購入後，並推由
      郭明祥將該贓車原車身號碼J0000000及引擎號碼4G18J021
      216 部分磨去，另刻上林崑山於92年9 月22日自宏揚汽車
      企業有限公司購得之車號8459-GR 自小客車之車身號碼J0
      000000及引擎號碼4G18J013531 ，再將8459-GR 車牌懸掛
      於贓車上，足生損害於監理機關對於自小客車車牌、車輛
      管理之正確性，嗣林崑山於93年12月20日將該自小客車出
      售予不知情之辜蘭懿牟利；
    (5)明知郭明祥所販售之車牌號碼V8-9012 自小客車，係屬來
      路不明之贓車（係陳功業於92年8 月7 日19時許，在臺北
      市南港區○○○路向陽路鐵路旁失竊），竟仍於不詳時間
      、地點，以不詳代價，自郭明祥購入後，並推由郭明祥將
      該贓車原車身號碼MG12376 及引擎號碼VA-AN32951部分磨
      去，另刻上林崑山於92年10月1 日自徐雲嬌購得之車牌號
      碼Z5-9503 自小客車之車身號碼MG04622 及引擎號碼VA-A
      N2432 ，再將Z5-9503 車牌懸掛於該贓車上，足生損害於
      監理機關對於自小客車車牌、車輛管理之正確性，嗣林崑
      山於92年10月27將該自小客車售予不知情之曹得恩牟利；
    (6)明知郭明祥所販售之車牌號碼7597-FB 自小客車，係屬來
      路不明之贓車（係蔡琇香於92年10月8 日3 時許，在嘉義
      縣太保市過溝里4 之1 號前失竊），竟仍於不詳時間、地
      點，以不詳代價，自郭明祥購入後，並推由郭明祥將該贓
      車原車身號碼BC01624 及引擎號碼AA-AN24946之部分磨去
      ，另刻上林崑山於92年10月3 日自陳淑靖購得之車牌號碼
      9707-GR 自小客車之車身號碼BC03502 及引擎號碼AA-AN2
      8808，再將9707-GR 車牌懸掛於贓車上，足生損害於監理
      機關對於自小客車車牌、車輛管理之正確性，嗣林崑山於
      92年10月14日將該自小客車出售予不知情之周明龍牟利；
    (7)明知郭明祥所販售之車牌號碼3W-9851 自小客車，係屬來
      路不明之贓車（係王麗卿於92年10月10日14時許，在嘉義
      市○區○○○路、建興路口失竊，約值43萬元），竟仍於
      不詳時間、地點，以不詳代價，自郭明祥購入後，並推由
      郭明祥將該贓車原車身號碼J0000000及引擎號碼4G18J037
      260 部分磨去，另刻上林崑山於91年9 月24日向勵程交通
      事業股份有限公司購得、車牌號碼7298-JP （原為4652-J
      P ，於93年1 月5 日過戶時換為7298-JP ）、登記於李叔
      蓁名下之自小客車之車身號碼J0000000及引擎號碼4G18J0
      26596 ，再將7298-JP 車牌懸掛於贓車上，足生損害於李
      叔蓁及監理機關對於自小客車車牌、車輛管理之正確性，
      嗣林崑山於93年1 月5 日將該自小客車出售予不知情之李
      秀麗牟利；
    (8)明知郭明祥所販售之車牌號碼N2-9197 自小客車，係屬來
      路不明之贓車（係楊陳金粁於94年1 月14日7 時許，在嘉
      義市區○○路258 號前失竊，約值42萬元），竟仍於不詳
      時間、地點，以不詳代價，自郭明祥購入後，並推由郭明
      祥將該贓車原車身號碼AT0-0000000 及引擎號碼4AJ01065
      6 部分磨去後，另刻上林崑山於94年1 月13日向游世耀購
      得、車牌號碼8572-JY （原為5493-ED ，嗣於94年1 月13
      日過戶時換為8572-JY ）、登記於李叔蓁名下之自小客車
      之車身號碼AT0-0000000 及引擎號碼AT0-0000000 ，再將
      8572-JY 車牌懸掛於贓車上，足生損害於李叔蓁及監理機
      關對於自小客車車牌、車輛管理之正確性，嗣林崑山於94
      年3 月21日將該自小客車出售予不知情之蔡雅雯牟利；
    (9)明知郭明祥所販售之車牌號碼2389-JE 自小客車，係屬來
      路不明之贓車（係江濤機械工業股份有限公司於93年11月
      22日7 時許，在臺南市○○區○○路2 段332 號前失竊）
      ，竟仍於不詳時間、地點，以不詳代價，自郭明祥購入後
      ，並推由郭明祥將該贓車原車身號碼JTHBA30Ｚ000000000
      及引擎號碼3MZ0000000部分磨去後，另刻上林崑山於94年
      8 月4 日向賴家新購得、車牌號碼5980-MJ （原為8277-Z
      M ，於94年8 月4 日過戶時換為5980-MJ ）、登記於李叔
      蓁名下之自用小客車之車身號碼JTHBA30Ｚ000000000 及引
      擎號碼3MZ0000000，再將5980-MJ 車牌懸掛於贓車上，足
      生損害於李叔蓁及監理機關對於自小客車車牌、車輛管理
      之正確性，嗣林崑山於94年12月29日將該自小客車出售予
      不知情之傅契蒼牟利。
  (二)另基於故買贓物之犯意，明知郭明祥所販售之車牌號碼ZO-3
    536 自小客車，係屬來路不明之贓車（係李敏吉於95年7 月
    25日6 時許，在高雄市新興區○○○街138 號前失竊；檢察
    官誤認係在高雄市新興區○○○路41之3 號前失竊），竟於
    95年7 月25日後某日於不詳地點，以不詳代價，向郭明祥購
    入後，留供己用。
  (三)另基於故買贓物之犯意，明知郭明祥所販售之車牌號碼E5-5
    783 自小客車，係屬來路不明之贓車（係莊育程於96年1 月
    13日23時許，在高雄市三民區○○○路、和平路口失竊），
    仍於96年1 月16日後某日，在不詳地點，以不詳代價，向郭
    明祥購入；復又與郭明祥共同基於變造準私文書之犯意聯絡
    ，推由郭明祥將該車原車身號碼4T1BG22K6YU973107 之部分
    號碼磨去，另打印上林崑山於95年11月5 日自陳富興購得之
    車牌號碼1092-TF 自小客車之車身號碼4T1BG22K81U118432
    ，並以鉚釘套裝在該贓車之引擎上，再將1092-TF 車牌懸掛
    於該贓車上，足生損害於監理機關對於自小客車車牌、車輛
    管理之正確性，嗣林崑山於96年4 月17日將該自小客車出售
    予不知情之吳晃丞牟利。嗣經警持本院核發之搜索票至以上
    部分贓車之停放處所搜索，並以電解法還原或依安全氣囊編
    號查出部分失竊車輛之車身或引擎號碼，與以上贓車相互比
    對後，始循線查悉上情，並扣得偽造之車牌6面（5665-LW、
    7363-RR、6998-FB各2面）等物。
二、陳永武明知陳崑山所持有之車牌號碼ZO-3536 自小客車，係
    屬來路不明之贓車（即一、(二)所述李敏吉之失竊汽車），竟
    基於收受贓物之犯意，於98年8 月間，在不詳地點，向林崑
    山借用而收受該自小客車，並懸掛其所有之1698-SW 自小客
    車之車牌行駛道路而使用之。
三、案經內政部警政署保安警察第二總隊第二大隊移送臺灣高雄
    地方法院檢察署檢察官偵查起訴。
    理  由
壹、證據能力：
一、被告以外之人於偵查中向檢察官所為之陳述，除顯有不可信
    之情況者外，得為證據，刑事訴訟法第159 條之1 第2 項定
    有明文。經查，證人即被告林崑山之妻李叔蓁於偵查中之陳
    述，業經具結以擔保陳述之可信性，又無何顯不可信之情形
    ，自有證據能力。
二、被告以外之人於審判外之陳述，雖不符刑事訴訟法第159 條
    之1 至之4 等4 條之規定，而經當事人於審判程序同意作為
    證據，法院審酌該言詞陳述或書面陳述作成時之情況，認為
    適當者，亦得為證據；當事人、代理人或辯護人於法院調查
    證據時，知有刑事訴訟法第159 條第1 項不得為證據之情形
    ，而未於言詞辯論終結前聲明異議者，視為有前項之同意，
    同法第159 條之5 定有明文。本件引用之證人即被害人或被
    害人之代理人於警詢中之陳述，屬於被告以外之人於審判外
    之言詞、書面陳述者，查無符合刑事訴訟法第159 條之1 至
    之4 之情形，於本院調查證據程序中，檢察官、被告及辯護
    人均未於言詞辯論終結前聲明異議，本院審酌上開證據作成
    時之情況，無不當取供或違反自由意志而陳述等情形，且均
    與本案待證事實具有關聯性，認為以之作為本案之證據亦屬
    適當，自均具有證據能力。
三、刑事訴訟法關於「鑑定」規定，除選任自然人充當鑑定人外
    ，另設有囑託機關鑑定制度，依同法第198 條、第208 條規
    定，不論鑑定人或鑑定機關、團體，固均應由法院、審判長
    、受命法官或檢察官視具體個案需要而為選任、囑託，並依
    第206 條提出言詞或書面報告，始符合同法第159 條第1 項
    所定得作為證據之「法律有規定」情形，否則所為鑑定，仍
    屬傳聞證據。而司法警察機關調查中之案件，為因應實務上
    ，或因量大、或有急迫之現實需求，併例行性當然有鑑定之
    必要者，例如毒品之種類與成分、尿液之毒品反應，或者槍
    彈有無殺傷力等鑑定，基於檢察一體原則，得由該管檢察長
    對於轄區內之案件，以事前概括選任鑑定人或囑託鑑定機關
    、團體之方式，俾便轄區內之司法警察官、司法警察對於調
    查中之此類案件，得即時送請先前已選任之鑑定人或囑託之
    鑑定機關、團體實施鑑定，以求時效（法務部92年9 月1 日
    法檢字第0920035083號函參照），此種由檢察機關概括選任
    鑑定人或概括囑託鑑定機關、團體，再轉知司法警察官、司
    法警察於調查犯罪時參考辦理之作為，法無明文禁止，係為
    因應現行刑事訴訟法增訂傳聞法則及其例外規定之實務運作
    而為；故此種由司法警察官、司法警察依檢察官所概括選任
    之鑑定人或囑託鑑定機關、團體所為之鑑定結果，與檢察官
    選任或囑託為鑑定者，性質上並無差異，同具有證據能力（
    最高法院96年度台上字第2860號判決意旨參照）。準此，無
    論係檢察官直接囑託或為概括指定由警察機關逕送鑑定，該
    受囑託鑑定機關所出具之鑑定報告，均屬刑事訴訟法第206
    條第1 項之鑑定報告，為傳聞法則之例外，應有證據能力。
    經查，本件卷附之鑑定報告，為警方依檢察機關概括授權所
    為之鑑定，其於鑑定後出具之檢驗報告書，即屬「法律規定
    」得為證據者，核之上開說明，自應具有證據能力。
貳、實體部分：
一、訊之被告林崑山對於犯罪事實一、(一)其中(1)至(3)偽造車牌部
    分之犯行固不諱言，惟矢口否認有何故買贓物及行使偽造準
    私文書、變造準私文書之犯行，辯稱：雖有向郭明祥購買如
    上開犯罪事實(一)所載之9 部自小客車及犯罪事實一、(二)及(三)
    所載之各自小客車，惟伊購買時並不知係贓車，亦不知車輛
    之車身號碼及引擎號碼有經過偽造或變造云云。經查：
  (一)車牌號碼7515-GN 自小客車，係余再豐於93年4 月1 日18時
    許，在臺南縣西港鄉○○路261 號前失竊，業經證人即被害
    人余再豐於警詢證述明確（警3 卷第3 頁至第4 頁），並有
    臺南縣警察局車輛協尋電腦輸入單可查（警3 卷第48頁）；
    車牌號碼ZQ-8785 自小客車，係蘇明燕於93年11月6 日19時
    許，在屏東縣佳冬鄉○○路11之12號前失竊，業經證人蔡福
    明即蘇明燕之夫於警詢證述明確（警3 卷第8 頁至第9 頁）
    ，並有屏東縣警察局車輛協尋電腦輸入單可查（警3 卷第54
    頁）；車牌號碼5613-LE 自小客車，係輔祥公司於95年3 月
    17日8 時許，在臺南縣善化鎮北仔店110 號前失竊，業經證
    人即被害人輔祥公司代理人方昇於警詢證述明確（警3 卷第
    5 頁至第7 頁），並有臺南縣警察局車輛協尋電腦輸入單可
    查（警3 卷第51頁）；車牌號碼ZO-3536 自小客車，係李敏
    吉於95年7 月25日6 時許，在高雄市新興區○○○街138 號
    前失竊，業經證人即被害人李敏吉於警詢證述明確（警3卷
    第10頁至第11頁），並有高雄市警察局車輛協尋電腦輸入單
    可查（警3 卷第57頁），車牌號碼E5-5783 自小客車，係莊
    育程於96年1 月13日23時許，在高雄市三民區○○○路、和
    平路口失竊，業經證人即被害人莊育程於警詢證述明確（警
    1 卷第55-1頁至第57頁），並有保安警察第三總隊車輛尋獲
    電腦輸入單可查（警1 卷第298 頁至第299 頁）；車牌號碼
    7309-FA 自小客車，係朱宜華於92年9 月19日18時許，在高
    雄市○○區○○街、必忠街口失竊，業經證人即被害人朱宜
    華之妹朱慧文於警詢證述明確（警1 卷第41頁至第41頁反面
    ），並有保安警察第三總隊車輛尋獲電腦輸入單可查（警1
    卷第288 頁）；車牌號碼V8-9012 自小客車，係陳功業於92
    年8 月7 日19時許，在臺北市南港區○○○路向陽路鐵路旁
    失竊，業經證人即被害人陳功業於警詢證述明確（警1 卷第
    32頁至第32頁反面），並有保安警察第三總隊車輛尋獲電腦
    輸入單可查（警1 卷第294 頁至第295 頁）；車牌號碼7597
    -FB 自小客車，係蔡琇香於92年10月8 日3 時許，在嘉義縣
    太保市過溝里4 之1 號前失竊，業經證人即被害人蔡琇香於
    警詢證述明確（警1 卷第23頁至第24頁），並有保安警察第
    三總隊車輛尋獲電腦輸入單可查（警1 卷第296 頁至第297
    頁）；車牌號碼3W-9851 自小客車，係王麗卿於92年10月10
    日14時許，在嘉義市○區○○○路、建興路口失竊，業經證
    人即負責該車保險理賠之劉懷忠於警詢證述明確（警1 卷第
    380 頁至第380 頁反面），並有失車唯讀案件基本資料可查
    （警1 卷第327 頁）；車牌號碼N2-9197 自小客車，係楊陳
    金粁於94年1 月14日7 時許，在嘉義市區○○路258 號前失
    竊，業經證人楊宜珊即楊陳金粁之女於警詢證述明確（院一
    卷第41頁至第43頁），並有保安警察第三總隊車輛尋獲電腦
    輸入單可查（警1 卷第303 頁至第304 頁）；車牌號碼2389
    -JE 自小客車，係江濤公司於93年11月22日7 時許，在臺南
    市○○區○○路2 段332 號前失竊，業經證人即江濤公司代
    理人江倩文於警詢證述明確（警4 卷第4 頁至第5 頁），並
    有臺南市警察局車輛失竊證明單可查（警4 卷第43頁）；故
    以上各該自小客車確實均係失竊之贓車無誤；
  (二)又車牌號碼7515-GN 自小客車之車身號碼有遭變造情形（其
    內容如事實欄所載，以下均同），有高雄縣政府警察局鑑識
    課刑案現場勘察報告表及照片可查（偵1 卷第38頁至第39頁
    、第41頁至第43頁）；車牌號碼ZQ-8 785自小客車之車身號
    碼有遭變造情形，有高雄縣政府警察局鑑識課刑案現場勘察
    報告表及照片可稽（偵1 卷第38頁至第39頁、第47頁至第49
    頁）；車牌號碼5613-LE 自小客車之車身號碼有遭偽造情形
    ，有高雄縣政府警察局鑑識課刑案現場勘察報告表及照片可
    查（偵1 卷第38頁至第39頁、第44頁至第46頁）；車牌號碼
    E5-5783 自小客車之車身號碼有遭變造情形，有高雄縣政府
    警察局刑案現場勘查報告表、照片及和泰汽車股份有限公司
    99年5 月26日關（99）字第26號函可查（警1 卷第222 頁至
    第224 頁、第225 頁至第228 、第28 0頁）；車牌號碼7309
    -FA 自小客車之引擎號碼及車身號碼有遭變造情形，有高雄
    縣政府警察局刑案現場勘查報告表及照片可查（警1 卷第22
    2 頁至第224 頁、第238 頁至第242 頁）；車牌號碼V8-901
    2 自小客車之引擎號碼及車身號碼有遭變造情形，有高雄縣
    政府警察局刑案現場勘查報告表及照片可稽（警1 卷第222
    頁至第22 4頁、第243 頁至第248 頁）；車牌號碼7597-FB
    號自小客車之車身號碼有遭變造情形，有高雄縣政府警察局
    刑案現場勘查卷、照片附卷可查（警1 卷第249 頁至第251
    頁、第252 頁至第258 頁）；車牌號碼3W-9851 自小客車之
    車身號碼有遭變造情形，有高雄縣政府警察局刑案現場勘查
    報告表及照片附卷可稽（警1 卷第259 頁至第262 頁、第26
    5 頁至第266 頁）；車牌號碼N2-9197 自小客車之車身號碼
    有遭變造情形，有高雄縣政府警察局刑案現場勘查報告表、
    照片可憑（警1 卷第259 頁至第261 頁、第26 3頁至第264
    頁），車牌號碼2389-JE 自小客車之引擎號碼有遭變造之情
    形，有高雄縣政府警察局刑案現場勘查報告表、照片可查（
    警1 卷第259 至262 頁、第268 頁、第266 頁至第267 頁至
    第270 頁）；是以上各該車輛之車身或引擎號碼確有如事實
    欄所載各該遭人變造之情形無誤；
  (三)又證人即被告林崑山之妻李叔蓁於偵查中證述稱：坤山汽車
    事務所於91至92年間成立，實際負責人係林崑山，介紹客戶
    買賣中古車及辦理汽車貸款、保險等語明確（偵一卷第102
    、103頁），顯見被告林崑山係從事中古車買賣業務之人，
    其對於經手之中古車之來源應有一定之認識，且目前市面上
    不乏贓車之流通，依常理一般正常經營之中古車商應對於經
    手之中古車之車身號碼、引擎號碼及行車執照加以比對，確
    認車輛本身並無問題，始會與客戶進行交易以免觸法，故被
    告林崑山其辯稱對於上開郭明祥所交付之11部自用小客車係
    贓車，且車身號碼、引擎號碼有經變造均不知情，實不合常
    情，顯為推諉卸責之詞不足採信；
  (四)又證人即郭明祥之妻黃雪屏於本院審理中證述稱：郭明祥有
    買賣中古車，有作修繕後再賣出之工作等語明確（見審二卷
    第46頁），而參之以上失竊自小客車車身號碼及引擎號碼之
    變造，係參照其他登記於被告林崑山或其妻李叔蓁名下之自
    用小客車之車身或引擎號碼，顯見被告林崑山與郭明祥確就
    上開自用小客車行使變造準私文書或變造準私文書之犯行，
    有共同謀議，並由林崑山提供車身及引擎號碼後由郭明祥加
    以變造；
  (五)被告林崑山偽造車牌部分之犯行，並有5665-LW 、7363-RR
    、6998-FB 之車牌各2 面扣案可憑，而各該車牌經鑑定後均
    係偽造無誤，亦有申起企業有限公司出具之99年3 月5 日申
    鑑字第99030502號鑑定書可查（偵一卷第33至35頁）；從而
    ，罪證明確，被告林崑山以上各項犯行均堪認定。
二、訊之被告陳永武對於有收受林崑山所持有車牌號碼ZO-3536
    自小客車，固不諱言，惟矢口否認有贓物之犯行，辯稱：伊
    係本身之車輛保養而向林崑山借車，不知借來的車是贓車云
    云。惟查，該自小客車係被害人李敏吉於95年7 月25日6 時
    許在高雄市新興區○○○街138 號前失竊，業經證人即被害
    人李敏吉於警詢證述明確（警三卷第10、11頁），且有高雄
    市政府警察局新興分局車輛協尋電腦輸入單可查（警三卷第
    57頁），確屬屬失竊之贓車無誤；而證人即共同被告林崑山
    於本院審理中亦證述稱：該車取得時沒有任何證件等語（本
    院卷第82頁），又證述稱：陳永武向伊借上開車輛時再將車
    牌掛上等語（本院卷第85頁），則被告陳永武並未取得該車
    輛之行車執照加以核對，且其借用車輛時並無車牌，顯然車
    輛之來源有問題，被告陳永武並非初出社會年輕識淺之人，
    對此車輛可能係贓物自難謂無認識，其所辯不足採信；從而
    ，罪證明確，被告陳永武收受贓物之犯行堪以認定。
三、本件被告林崑山實行犯罪事實一、(一)部分之行為後，刑法及
    刑法施行法業於94年2 月2 日修正公布，並於95年7 月1 日
    施行，參酌最高法院95年5 月23日刑事庭第8 次會議決議之
    內容，新刑法第2 條第1 項之規定，係規範行為後法律變更
    所生新舊法律比較適用之準據法，於新刑法施行後，應適用
    新刑法第2 條第1 項之規定，為「從舊從輕」之比較。另於
    比較時應就罪刑有關之共犯、未遂犯、想像競合犯、牽連犯
    、連續犯、結合犯，以及累犯加重、自首減輕暨其他法定加
    減原因（如身分加減）與加減比例等一切情形，本於統一性
    及整體性原則，綜其全部罪刑之結果而為比較。本院審酌：
    (一)連續犯之規定，業於94年1 月7 日修正公布刪除，並於95
    年7 月1 日施行，則被告之犯行，因行為後新法業已刪除連
    續犯之規定，此刪除雖非犯罪構成要件之變更，但顯已影響
    行為人刑罰之法律效果，自屬法律有變更，依新法第2 條第
    1 項規定，比較新、舊法結果，仍應適用較有利於被告林崑
    山之行為時法律即舊法論以連續犯（最高法院95年第8 次刑
    事庭會議決議參照）；(二)牽連犯部分：查被告林崑山行為後
    ，94年1 月7 日修正公布之刑法，自95年7 月1 日施行，修
    正後之刑法刪除第55條關於牽連犯之規定，依修正後之刑法
    既已刪除牽連犯之規定，則被告林崑山所犯各罪應依數罪併
    罰之規定分論併罰，比較新舊法之規定，修正後之規定並非
    較有利於被告林崑山；(三)共同正犯部分：刑法第28條原規定
    ：「二人以上共同『實施』犯罪之行為者，皆為共同正犯。
    」，新法修正為：「二人以上共同『實行』犯罪之行為者，
    皆為共同正犯。」，係將舊法之「實施」修正為「實行」。
    原「實施」之概念，包含陰謀、預備、著手及實行等階段之
    行為，修正後僅共同實行犯罪行為始成立共同正犯，是新法
    共同正犯之範圍已有限縮，排除陰謀犯、預備犯之共同正犯
    ，新舊法就共同正犯之範圍既因此而有變動，自屬犯罪後法
    律有變更，而非僅屬純文字修正，應有新舊法比較適用之問
    題，經新舊法比較結果，被告林崑山係基於共同犯罪之意思
    而參與犯罪構成要件行為，刑法第28條之修正內容，對其而
    言雖無不同，但仍應以新法為有利。經以上各項綜合比較後
    ，應整體適用較有利之舊法。
四、按汽車牌照為行車之許可認證，屬刑法第212 條規定之特種
    文書（最高法院63年台上字第1550號判例參照）；又車身或
    引擎號碼係汽車製造廠出廠之標誌，乃表示一定用意之證明
    ，依刑法第220 條第1 項規定，應以私文書論；再行為人如
    擅自將汽車引擎號碼、車身號碼其中之部分號碼數字，予以
    變動更改，應成立變造準私文書罪，但如擅將全部號碼塗銷
    ，另以其他號碼代之，即消滅原文書而重新製造完全不同之
    文書，則屬偽造準私文書罪。故核被告林崑山就犯罪事實一
    、(一)、(1)至(9)及(二)、(三)所為購買贓車部分之行為，均係犯刑
    法第349 條第2 項之故買贓物罪；就犯罪事實一、(一)之(1)至
    (3)部分之行為，均係犯同法第216 條、第212 條之行使偽造
    特種文書罪；就犯罪事實一、(一)之(3)係犯同法第216 條、第
    210 條、第220 條第1 項之行使偽造準私文書罪；就犯罪事
    實一、(一)之(1)、(2)、(4)至(9)係犯同法第210 條、第220 條第
    1 項之變造準私文書罪嫌；又核被告陳永武所為，則係犯刑
    法第349 條第1 項之收受贓物罪。被告林崑山就犯罪事實一
    、(一)之(1)至(3)之行使偽造特種文書之犯行，犯罪事實一、(一)
    (1)之(3)之行使偽造準私文書之犯行，犯罪事實一、(一)除(3)部
    分之犯行，及犯罪事實一、(三)變造準私文書部分之犯行外，
    與郭明祥間，有犯意聯絡及行為分擔，均應論以共同正犯。
    又被告林崑山偽造汽車車牌之偽造特種文書，及偽造汽車車
    身、引擎號碼之偽造準私文書行為，應為行使之高度行為所
    吸收，均不另論罪。又被告林崑山上開犯罪事實一、(一)部分
    多次故買贓物之犯行，時間緊接，犯罪構成要件相同，顯係
    基於概括犯意為之，應依修正前刑法第56條之規定，以連續
    犯論以一罪，並加重其刑。又其上開犯罪事實一、(一)部分先
    後多次行使偽造特種文書或行使偽造或變造準私文書、變造
    準私文書之犯行，亦係時間緊接，犯罪之基本構成要件相同
    ，罪質同一，顯係基於概括犯意反覆為之，亦應依修正前刑
    法第56條之規定，以連續犯論以一行使偽造準私文書罪，並
    加重其刑。又其上開連續故買贓物及連續行使偽造準私文書
    之犯行，有手段、目的及方法結果之關係，應依修正前刑法
    第55條之規定論以牽連犯，從一重之連續行使偽造準私文書
    罪論處。又被告林崑山上開連續行使偽造準私文書罪與上開
    犯罪事實一、(二)及(三)所為故買贓物之犯行，及犯罪事實一、
    (三)所為變造準私文書之犯行，犯意個別，行為互異，應予分
    論併罰。審酌被告林崑山購買贓車出售牟利，為一己之私利
    而助長偷竊之風氣，且偽造車牌、變造車身及引擎號碼造成
    車籍管理之混亂，危害社會治安非淺，又犯後未能坦認犯行
    態度尚難謂佳，被告陳永武收受他人失竊之贓車，造成影響
    竊盜追查之困難，且獲致未能坦認犯行態度尚難謂佳，及其
    他等一切情狀，分別量處如主文所示之刑，被告陳永武部分
    並諭知易科罰金之折算標準。又本件被告林崑山部分，其犯
    罪時間均在96年4 月24日之前，且非中華民國96年罪犯減刑
    條例第3 條第1 項所定不予減刑之罪，均應同條例第2 條第
    1 項第3 款、第7 條之減刑規定，減其宣告刑2 分之1 ，並
    定其應執行之刑。又扣案之偽造車牌6 面，為被告林崑山與
    共犯郭明祥所有因犯罪所得之物，應予宣告沒收。另本件扣
    案之偽造行照一張，係自不知情之李樹訓處查獲，無證據證
    明與本件被告2 人之犯行有關，爰不予宣告沒收。
據上論斷，應依刑事訴訟法第299 條第1 項前段，刑法第2 條第
1 項前段、第216 條、第210 條、第220 條第1 項、第349 條第
1 項、第2 項、第41條第1 項前段、第38條第1 項第2 款，修正
前刑法第28條、第55條、第56條，中華民國九十六年罪犯減刑條
例第2 條第1 項第3 款、第7 條第1 項、第2 項、第10條第1 項
，刑法施行法第1 條之1 第1 項、第2 項，判決如主文。
中    華    民    國  100    年    9    月      29    日
                  刑事第八庭    審判長法  官 王伯文
                                      法  官 何秀燕
                                      法  官 林俊寬
以上正本證明與原本無異。
如不服本判決應於收受送達後10日內向本院提出上訴書狀，並應
敘述具體理由；如未敘述上訴理由者，應於上訴期間屆滿後20日
內向本院補提理由書（均須按他造當事人之人數附繕本）「切勿
逕送上級法院」。
中    華    民    國  100    年    9    月      29    日
                                      書記官 吳金霞
附錄法條：
刑法第210 條：
偽造、變造私文書，足以生損害於公眾或他人者，處5 年以下有
期徒刑。
刑法第216 條：
行使第210 條至第215 條之文書者，依偽造、變造文書或登載不
實事項或使登載不實事項之規定處斷。
刑法第220 條第1 項：
在紙上或物品上之文字、符號、圖畫、照像，依習慣或特約，足
以為表示其用意之證明者，關於本章及本章以外各罪，以文書論
。
刑法第349 條第1 項、第2 項：
收受贓物者，處3 年以下有期徒刑、拘役或5 百元以下罰金。
搬運、寄藏、故買贓物或為牙保者，處 5 年以下有期徒刑、拘
役或科或併科 1 千元以下罰金。
刑法施行法第1 條之1 第1 項、第2 項：
中華民國94年1 月7 日刑法修正施行後，刑法分則編所定罰金之
貨幣單位為新臺幣。
94年1 月7 日刑法修正時，刑法分則編未修正之條文定有罰金者
，自94年1 月7 日刑法修正施行後，就其所定數額提高為30倍。
但72年6 月26日至94年1 月7 日新增或修正之條文，就其所定數
額提高為3 倍。